【裁判字號】    96,上,206
【裁判日期】    970122
【裁判案由】    侵權行為損害賠償
【裁判全文】
臺灣高等法院臺南分院民事判決  96年度上字第206號
上  訴  人
即被上訴人  乙○○
訴訟代理人  賴鴻鳴  律師
            黃俊達  律師
            莊信泰  律師
被 上 訴人
即 上 訴人  甲○○
訴訟代理人  林開福  律師
            送達代收人  丙○○.
上列當事人間因侵權行為請求損害賠償事件，兩造對於中華民國
96年8月30日臺灣台南地方法院第一審判決（96年度訴字第539號
）各自提起上訴，本院於97年1月8日言詞辯論終結，判決如下：
    主  文
兩造上訴均駁回。
第二審訴訟費用由兩造各自負擔。
    事  實  及  理  由
一、上訴人即被上訴人乙○○主張：
  (一)上訴人甲○○於民國（下同）93年3月24日上午6時55分許，
    騎乘車牌號碼KZI－266號重機車搭載訴外人黃柏凱，沿台南
    縣官田鄉○○村○○路由西往東方向行駛，途經該路78號前
    ，本應注意車輛行至無號誌之交岔路口時，應減速慢行，並
    應注意車前狀況，隨時採取必要之安全措施，而依當時情形
    ，又無不能注意之情事，竟疏未注意，適上訴人乙○○徒步
    由南往北方向穿越該道路，亦疏未注意行人穿越道路時，應
    注意左右來車，小心迅速穿越，上訴人甲○○見狀閃避不及
    ，於煞停時頭部（戴有安全帽）前傾撞擊上訴人乙○○之頭
    部，致上訴人乙○○倒地受有「頭部外傷併蜘蛛膜下腔出血
    、硬腦膜下腔出血」等傷害，並導致受有「嗅覺完全喪失」
    之重傷害，且上訴人乙○○因前揭傷勢醫囑「病患中樞神經
    系統損傷，留有右側肢體無力，中度失語症」等情形。
  (二)上訴人甲○○固引用計程車駕駛人執業登記管理辦法第2條
    為據，指稱上訴人乙○○並未從事計程車駕駛業務，然上訴
    人乙○○領有職業大客車駕駛執照，有駕照影本可稽，且開
    租賃小客車為業，亦有國眾國際租賃有限公司之證明書及勞
    工保險退保申報表可證，故上訴人甲○○前揭否認，應屬無
    據。又依財團法人台灣基督教長老教會新樓醫院（以下簡稱
    新樓醫院）93年4月30日診斷證明書，上訴人乙○○受有「
    頭部外傷併蜘蛛膜下腔出血、硬腦膜下腔出血、癲癇發作、
    嗅覺喪失」等傷害，而依新樓醫院93年6月29日診斷證明書
    ，上訴人乙○○亦受有「頭部外傷併蜘蛛膜下腔出血併發癲
    癇」之傷害；此外，復有台南市立醫院93年6月30日診斷證
    明書之記載「頭部外傷後遺症」、醫囑「病患中樞神經系統
    損傷，留有右側肢體無力，中度失語症情形」，及奇美醫院
    柳營分院96年7月10日診斷證明書記載「器質性腦徵候群（
    慢性）」、醫囑「病人因車禍外傷造成器質性腦徵候群，目
    前診斷為失智中度，不宜開車」等語，足見上訴人乙○○確
    受有前揭傷害。而上訴人乙○○本以開計程車為業，現因受
    有上開傷害，已足以影響汽車駕駛之能力，而無法再從事駕
    駛租賃小客車之業務，勞動能力顯有喪失。
  (三)再依鈞院96年度交上易字第219號刑事判決內所引用台中榮
    民總醫院96年5月23日中榮企字第0960006901號函所載「嗅
    覺完全喪失與車禍所受之傷害有關係」等語，及上訴人乙○
    ○在刑事偵查階段因無法具體陳述意見，因而委由律師陳述
    告訴意旨，且於94年10月4日詢問筆錄內，告訴代理人亦主
    張上訴人乙○○因本件車禍導致中度失語之情形，可知上訴
    人乙○○之喪失嗅覺與上訴人甲○○之侵權行為具有因果關
    係，且該刑事判決亦認為上訴人甲○○成立重傷害之罪，故
    上訴人甲○○辯稱上訴人乙○○於車禍後，製作警詢筆錄時
    ，尚能清楚表達，語能、智能狀況良好，可見嗅覺喪失、失
    智等情與上訴人甲○○之行為無因果關係云云，應屬無據。
    而上訴人乙○○因本件車禍受有前揭傷害，並因此支出如下
    費用，此應由上訴人甲○○負賠償之責：
  1.醫療費用部分：上訴人乙○○因受有前開傷害，計支出醫療
    費用新台幣（下同）26,720元。
  2.看護費用部分：上訴人乙○○因本件車禍住院治療共20日，
    因傷勢嚴重住院期間需專人看護，雖由上訴人乙○○之家屬
    代為照顧上訴人乙○○之起居，然此看護所付出之勞力，並
    非不能評價為金錢，自得向上訴人甲○○請求賠償，以每日
    24小時，並每小時100元計算，看護費用計48,000元。
  3.減少勞動能力部分：上訴人乙○○受有中樞神經系統損傷，
    留有右側肢體無力、中度失語症及嗅覺喪失等傷害，應屬勞
    工保險殘廢給付標準表第41項障害項目「咀嚼、嚥下或言語
    之機能遺存顯著障害者」之第7殘廢等級，依各殘廢等級喪
    失或減少勞動能力比率表，為69.21％之喪失勞動能力。又
    上訴人乙○○係40年1月6日生，本賴開計程車維生，受傷後
    至今因前揭傷勢無法再開計程車維持生計，於93年3月24日
    發生本件事故時，上訴人乙○○為53歲，算至60歲退休尚有
    7年之工作期間，依勞工最低工資每月15,840元計算一次給
    付，一年之最低工資計190,080元，並依霍夫曼7年之係數6.
    0000000，再乘以喪失勞動能力比率69.21％，上訴人乙○○
    得請求之減少勞動能力損失為806,902元。
  4.精神慰撫金部分：上訴人乙○○本為正常人，現因受前揭傷
    害致嗅覺喪失、無法工作，不僅無法久站，且隨天氣轉變，
    骨頭即酸痛不已，行起坐臥動靜之間猶如芒刺在背，對上訴
    人乙○○之身心打擊甚鉅，內心鬱悶之情，實非筆墨所得形
    容，為此請求精神上之損害賠償1,000,000元，應屬合理。
  5.綜上，上訴人乙○○得請求之金額共計為1,881,622元【計
    算式為：26,720＋48,000＋806,902＋1,000,000＝1,881,62
    2】，扣除上訴人乙○○已領取強制保險金63,000元，故本
    件上訴人乙○○請求上訴人甲○○應賠償1,818,622元【計
    算式為：1,881,622－63,000＝1,818,622】（上訴人乙○○
    主張金額為1,818,822元，應屬誤算）。
  (四)原判決雖認上訴人乙○○之過失比例為百分之60，然依據台
    灣省車輛行車事故覆議鑑定委員會94年4月1日覆議意見書之
    覆議意見，上訴人甲○○為肇事主因，上訴人乙○○為肇事
    次因，且上訴人甲○○為逆向行駛，若如原判決所述撞擊點
    在分向限制線上，則上訴人甲○○之機車騎於分向限制線上
    亦屬違反道路交通安全規則，且上訴人甲○○行經市場人潮
    聚集處猶以時速50公里行駛，未減速慢行並注意車前狀況，
    其過失程度顯較上訴人乙○○為重，是原判決前揭所認，應
    非可採。又原判決復認定上訴人乙○○並無因本件交通事故
    受有「中度失智症」等，惟上訴人乙○○於93年3月24日案
    發後約1個月於新樓醫院就診，依該院93年4月30日之診斷證
    明書記載，上訴人乙○○確實受有「頭部外傷併蜘蛛膜下腔
    出血、硬腦膜下腔出血、癲癇發作、嗅覺喪失」等傷害。而
    同年6月30日台南市立醫院診斷證明書、94年12月13日、96
    年7月10日之奇美醫院柳營分院診斷證明書等亦均認上訴人
    乙○○受有上開傷害，可見上訴人乙○○受有器質性腦症候
    群病態，於93年3月24日及93年6月30日之診斷證明書內即已
    顯示病徵，難謂無因果關係，上開診斷結果當有函查新樓醫
    院及台南市立醫院之必要。另上訴人乙○○具有職業小客車
    駕駛人執照，並有國眾租賃有限公司出具之靠行證明，復有
    上訴人乙○○加入台南縣汽車駕駛職業工會及勞保之證明，
    足見原判決認上訴人乙○○非以駕駛職業小客車為業務，顯
    與前揭證據有違等語。並聲明：(1)原判決不利於上訴人部分
    廢棄。(2)上開廢棄部分上訴人甲○○應再給付上訴人乙○○
    1,620,334元。(3)訴訟費用由上訴人甲○○負擔。(4)上訴人
    乙○○願供擔保，請准宣告假執行。
二、被上訴人即上訴人甲○○之抗辯如下：
  (一)依據道路交通事故現場圖所載上訴人甲○○所騎乘之機車停
    放於距離交岔路口西邊約3.6公尺處，而被害人即上訴人乙
    ○○倒地後所留血跡係在距離交岔路口西邊約6公尺處，於
    一般情形，除非被害人遭撞擊後又被拖行，否則依其所留血
    跡之位置認定即係撞擊之地點，可堪認為正確。本件上訴人
    甲○○係撞擊被害人乙○○後繼續往東前進約2.4公尺，停
    止於距離交岔路口西邊約3.6公尺處，撞擊地點應係在離交
    岔路口約6公尺處（約為西向東方向分向限制線之終端），
    此與警卷所附照片顯示之相關位置相符，有道路交通事故現
    場圖乙紙及照片6幀附卷可稽。又依卷附道路交通事故現場
    圖及現場照片所示，上訴人乙○○倒地之位置係在劃有分向
    限制線（即雙黃實線）旁邊，當時上訴人乙○○苟能盡其注
    意，注意穿越馬路時不穿越分向限制線，及注意左右來車，
    亦不致造成上訴人甲○○受傷之結果，故上訴人乙○○於本
    件道路交通事故，致上訴人甲○○受有左眉3公分撕裂傷之
    傷害，其顯有應注意能注意而不注意之過失責任，且其過失
    責任與上訴人甲○○之受傷結果，具有相當因果關係，此為
    鈞院96年度交上易字第219號刑事判決所是認。上開刑事判
    決並認本件雖曾先後送請台灣省台南區車輛行車事故鑑定委
    員會及台灣省車輛行車事故覆議鑑定委員會鑑定肇事責任歸
    屬，惟其關於上訴人乙○○部分，將其違反禁止穿越馬路分
    向限制線，誤認係違反未設有行人穿越道亦非禁止穿越之路
    段穿越道路時，應注意左右無來車，始可小心迅速穿越之規
    定，故認前揭鑑定意見不具參考價值。可知本件肇事地點並
    非交岔路口，即上訴人乙○○係違規橫越馬路，而非於交岔
    路口通行，且其係違反禁止穿越馬路分向限制線，而非僅違
    反未設有行人穿越道亦非禁止穿越之路段穿越道路時，應注
    意左右無來車，始可小心迅速穿越之規定，足徵本件車禍之
    發生，上訴人乙○○之過失責任實遠高於上訴人甲○○。
  (二)又上開刑事判決亦認，上訴人乙○○於本件車禍倒地後，在
    離分向限制線北方約2.3公尺處留有血跡，一般成年人之身
    高約160、170公分，上訴人乙○○當時如站在分向限制線上
    遭上訴人甲○○騎乘之機車撞擊，而往北方倒地，則與地上
    所留血跡之位置恰好吻合，且上訴人甲○○所騎乘之機車又
    停放於分向限制線往東延伸之線上，故由上訴人乙○○倒地
    及上訴人甲○○所騎乘之機車停放之位置，可認上訴人乙○
    ○當時係站在分向限制線上遭上訴人甲○○撞擊，是上訴人
    甲○○指稱其未逆向行駛在對向車道撞到上訴人乙○○，應
    可採信。據此，台灣省台南區車輛行車事故鑑定委員會之鑑
    定意見，認上訴人乙○○為肇事主因，固屬正確，然其關於
    肇事地點是否為交岔路口、及本件肇事地點究屬行人根本不
    得橫越或係得穿越但應注意左右無來車此點，其認定仍有不
    當。至台灣省車輛行車事故覆議鑑定委員會之鑑定意見，認
    上訴人甲○○為肇事主因，則完全與事實不符，且業經鈞院
    刑案確定判決所不採，故該鑑定自屬違誤。
  (三)上訴人乙○○雖主張因本件車禍，致受有相當於支出看護費
    48,000元損害云云，惟就上訴人乙○○之傷勢，應無由專人
    加以看護之必要，且並無家屬對上訴人乙○○為看護之事實
    ，又上訴人乙○○雖提出新樓醫院之診斷證明書為憑，然該
    診斷證明書僅能證明上訴人乙○○住院之事實，尚不得據以
    臆言於住院之期間，上訴人乙○○即有受24小時看護之必要
    或上訴人乙○○之親屬對其有為24小時看護之事實，是不足
    為上訴人乙○○請求上開看護費用之有利認定，且上訴人乙
    ○○住院於加護病房2日，應無看護的必要，故上訴人乙○
    ○前揭看護費用之請求，洵非可採，
  (四)本件於93年3月24日發生車禍事故後，上訴人乙○○曾於同
    年5月10日、同年7月24日及同年10月18日先後作過3次警詢
    筆錄，當時上訴人乙○○之智能及語言表達均正常，並無所
    謂失智、失語之情形，且上訴人乙○○於該先後長達7個月
    之3次警詢筆錄中，均未提及有嗅覺喪失或右側肢體無力之
    傷害，而於歷次庭訊時，亦均行動自如，更無絲毫所謂右側
    肢體無力之情狀，足見其所謂罹有嗅覺喪失及右側肢體無力
    云云，並非事實。而縱認上訴人乙○○之嗅覺確已喪失，亦
    與本件車禍無因果關係，原審判決認有因果關係，並認上訴
    人甲○○應對上訴人乙○○負精神損害損害，容非正確。依
    台中榮民總醫院96年5月23日之鑑定書所載，固認上訴人乙
    ○○經嗅覺閥值檢定檢查，其嗅覺已完全喪失，且上開傷害
    應與車禍所受之傷害有關係等語，然查：
  1.上開鑑定書之鑑定人江榮山醫師，於94年12月27日就本件刑
    案部分檢察官之函詢，稱：「‥‥『推定』是由93年3月24
    車禍造成」等語，而於上開鑑定書則又謂：「依所附新樓醫
    院麻豆分院病歷影本『應』與車禍所受之傷害有關係」等語
    ，兩者用詞顯有歧異而無足採。況無論「推定」或「應」均
    屬不確定之推測之詞，自不得作為認定上訴人乙○○所受傷
    害與上訴人甲○○之侵權行為兩者間確有所謂因果關係之依
    據。
  2.又據台北榮民總醫院於95年9月14日回覆台灣台南地方法院
    刑事庭之函文所載：「乙○○為外傷性顱內出血患者，於新
    樓醫院治療。由於患者未接受顱內手術，且所附病歷無耳鼻
    喉門診及嗅覺檢查資料，無法評估其嗅覺狀況」等語，可知
    新樓醫院麻豆分院根本未曾為上訴人乙○○作「耳鼻喉科」
    及「嗅覺」檢查，則台中榮民總醫院如何能從該「新樓醫院
    麻豆分院病歷」，而得出「應與車禍所受之傷害有關係」之
    結論？其鑑定意見顯屬無據而無參考價值。
  3.此外，新樓醫院麻豆分院於94年10月18日回覆檢察官關於「
    有無因果關係」之函文亦僅表示：「其嗅覺喪失（是否於受
    傷前已喪失，未知）」等語，是如為上訴人乙○○治療之新
    樓醫院麻豆分院，於治療結束1年多之後，都未能判斷上訴
    人乙○○之嗅覺喪失是否與車禍事故有關，則上開台中榮民
    總醫院之鑑定書又如何能從新樓醫院麻豆分院之資料中，斷
    定其具有因果關係？如此已有違經驗及論理法則而無可採。
    再新樓醫院麻豆分院既未對上訴人乙○○為「耳鼻喉科」及
    「嗅覺」檢查，則該院於93年4月30日、93年8月13日開立之
    診斷證明書及94年3月24日之函文，有關上訴人乙○○是否
    嗅覺喪失，及與車禍是否有因果關係之記載，即非依檢查而
    得，有前後不符之矛盾，自不得據為認定侵權行為因果關係
    之依據。
  (五)上訴人乙○○於刑事過失傷害案件偵查時，已明確表示「（
    問：重傷害係指何傷害？）是單純嗅覺喪失」，並未主張其
    有「癲癇發作」、「右側肢體無力」、「中度失語、中度失
    智等器質性精神病」等傷害，且無論檢察官之起訴書、原審
    或鈞院之刑事判決，就上訴人乙○○所受傷害部分，亦均未
    記載上訴人乙○○有「癲癇發作」、「右側肢體無力」、「
    中度失語、中度失智等器質性精神病」等傷害，而於原審及
    鈞院刑事庭準備程序中。兩造就不爭執事項之表示為「對於
    上開碰撞造成乙○○倒地，受有頭部外傷併蜘蛛膜下腔出血
    、硬腦膜下腔出血之傷害」，爭點為「被害人乙○○是否有
    嗅覺喪失之重傷害？該傷害是否與本案有關？」，上訴人乙
    ○○均不爭執其有所謂「癲癇發作」、「右側肢體無力」、
    「中度失語、中度失智等器質性精神病」等傷害，足證上訴
    人乙○○確無因本件車禍致生癲癇發作或失智、失語等傷害
    ，否則焉有可能於歷次之警、偵、審中，均未表示有此傷害
    。從而，上訴人乙○○於事故發生3年4個月後，復於96年7
    月24日「民事減縮訴之聲明及答辯狀」中陳稱其因本件車禍
    受有上開傷害云云，自顯非事實，而無足採。至上訴人乙○
    ○所提之96年7月10日奇美醫院柳營分院診斷證明書，因該
    院並未曾就本件車禍對上訴人乙○○為診治，則其於事故發
    生3年4個月後，診斷認定上訴人乙○○因本件車禍事故而罹
    有所謂之「器質性腦徵候群」之判斷，實與論理及一般生活
    經驗法則有違，顯見上開診斷證明書與事實不符而無可採。
    況新樓醫院之函文亦明確表示「上訴人乙○○於新樓醫院住
    院時，並未有肢體乏力或失語之情形」等語，益徵上訴人乙
    ○○前開主張，均屬為獲本件賠償而為之不實陳述。故上訴
    人乙○○確無所謂因本件車禍，致生癲癇發作、失語、失智
    或右側肢體無力等傷害，並因此無法從事計程車駕駛業務之
    情形存在。
  (六)再按民法第193條第1項所謂減少勞動能力，乃指職業上工作
    能力一部之滅失而言，故認定被害人因減少勞動能力所受之
    損害，應斟酌被害人受侵害前之身體健康狀態、教育程度、
    專門技能、社會經驗等一切情況而定之，有最高法院91年度
    台上字第750號判決意旨足資參照。上訴人乙○○固主張其
    於本件車禍前，係賴駕駛計程車維生，然其並未舉證以實其
    說，實不足採信；而縱上訴人乙○○確係以駕駛計程車維生
    ，然其所受之傷害，尚不致減損其駕駛計程車之勞動能力，
    是縱認上訴人乙○○受有所謂「右側肢體無力、中度失語症
    及嗅覺喪失」等傷害，亦應對其勞動能力無影響，故上訴人
    乙○○前開主張，實非可採。又上訴人乙○○依「勞工保險
    殘廢給付標準表」及其「各殘廢等級喪失或減少勞動能力比
    率表」，主張因本件車禍致減少或喪失69.21％之勞動能力
    ，惟其所主張判斷勞動能力之減損方式，亦與上開最高法院
    91年度台上字第750號判決所採認之標準有不符，且「勞工
    保險殘廢給付標準表」及其「各殘廢等級喪失或減少勞動能
    力比率表」，係依勞工保險條例所製作，僅適用於勞工保險
    事件，本件非屬勞工保險事件，自無適用餘地。另依「各殘
    廢等級喪失或減少勞動能力比率表」之註一亦記載：「故於
    實際運用時，宜斟酌被害人之職業、智能、性向、年齡、再
    教育等因素加以適當調整（增減）」，上訴人乙○○主張上
    開所謂勞動能力減少或喪失之百分比時，並未依其職業、智
    能、性向、年齡、再教育等因素為適當之調整，故其主張依
    上開比率表計算其減少或喪失之勞動能力，並請求損害賠償
    806,902元等語，亦非可取。
  (七)按「汽車駕駛人以從事計程車駕駛為業者，應於執業前向執
    業地直轄市、縣（市）警察局申請辦理執業登記，領有計程
    車駕駛人執業登記證及其副證，始得執業」，計程車駕駛人
    執業登記管理辦法第2條定有明文；即汽車駕駛人若未領有
    上開「計程車駕駛人執業登記證」，不得執行計程車駕駛業
    務。上訴人乙○○自起訴至今，均未提出上開執業登記證為
    證，足認其主張係以駕駛計程車為業云云，尚非事實。又加
    入台南縣汽車駕駛員職業工會之目的，係為取得勞保，與是
    否確以駕駛計程車為業無關，且因所有關於勞保之相關費用
    ，均係由欲加入者自行負擔，該工會就申請加入者是否已取
    得執業資格並不予過問，故上訴人乙○○所提出之所謂勞工
    保險退保申報表，並不足以證明其係以駕駛計程車為業。且
    上訴人乙○○先後所提出之兩份勞工保險退保申報表，其中
    「退保原因發生日期」雖屬相同，然「退保原因」卻不相同
    ，一為「退會」，另一則為「退休」，兩者顯相齟齬。而上
    訴人乙○○另提出之「國眾國際租賃有限公司證明書」，上
    訴人甲○○亦否認其形式上及實質上之真正。
  (八)上訴人乙○○所受者僅為輕傷，其主張上訴人甲○○應給付
    1,000,000元之精神賠償金，原審並認上訴人甲○○應賠償
    上訴人乙○○600,000元之精神賠償，實屬過高。又按損害
    之發生或擴大，被害人與有過失者，法院得減輕賠償金額，
    或免除之，民法第217條第1項定有明文。就本件車禍事實之
    發生原因，係上訴人乙○○穿越道路未注意左右來車，為肇
    事主因，有台灣省台南區車輛行車事故鑑定委員會鑑定意見
    可參，是上訴人乙○○就車禍事故之發生為與有過失，依上
    開民法規定，上訴人甲○○對上訴人乙○○之賠償金額自得
    予以減輕或免除之。另如認上訴人甲○○因本件車禍應對上
    訴人乙○○負損害賠償責任，則上訴人甲○○因本次車禍亦
    受有左臉部撕裂傷及瘀傷等傷害，上訴人乙○○依民法第18
    4條、第195條第1項之規定，亦應賠償上訴人甲○○精神慰
    撫金300,000元，此部分金額應得與上訴人乙○○請求之金
    額相抵銷等語。並聲明：(1)原判決不利於上訴人林祈賦部分
    廢棄。(2)上開廢棄部分，上訴人乙○○在第一審之訴駁回。
    (3)第一、二審訴訟費用由上訴人乙○○負擔。
三、兩造不爭執之事項：
  (一)上訴人甲○○於93年3月24日上午6時55分許，騎乘車牌號碼
    KZI－266號重機車搭載訴外人黃柏凱，沿台南縣官田鄉○○
    村○○路由西往東方向行駛，途經該路78號前，因疏未注意
    車前狀況等，適上訴人乙○○徒步由南往北方向穿越該道路
    ，亦疏未注意行人穿越道路時，應注意左右來車，小心迅速
    穿越，上訴人甲○○見狀閃避不及，於煞停時頭部（戴有安
    全帽）前傾撞擊上訴人乙○○之頭部，致上訴人乙○○倒地
    ，受有「頭部外傷併蜘蛛膜下腔出血、硬腦膜下腔出血」等
    傷害，上訴人甲○○則受有「左眉3公分撕裂傷」之傷害。
  (二)兩造因上開過失行為，經原審法院以95年度交易字第35號判
    決上訴人甲○○因過失傷害人，處有期徒刑3月、上訴人乙
    ○○因過失傷害人，處拘役20日，兩造均不服提起上訴，並
    經本院以96年度交上易字第219號改判處上訴人甲○○因過
    失傷害人，致重傷，處有期徒刑6月，其他上訴駁回確定。
  (三)上訴人乙○○因本件事故受有傷害，支出醫療費用計26,720
    元，並已領取汽機車強制保險金63,000元。
四、兩造爭執事項：
    上訴人乙○○主張其因本件車禍事故而受有「癲癇發作、嗅
    覺喪失、右側肢體無力及失語症、失智症」等傷害，並請求
    賠償醫療費用、看護費用、減少勞動能力損失及精神慰撫金
    等費用，然為上訴人甲○○所否認，是本件兩造爭執事項為
    ：
  (一)上訴人甲○○就本件交通事故之發生，應為肇事次因或主因
    ？即兩造之過失程度各為何？
  (二)上訴人乙○○因本件交通事故，是否因而受有「右側肢體無
    力」、「中度失語症」、「失智症」之傷害，及有無致受有
    「嗅覺完全喪失」之重傷害？
  (三)上訴人乙○○主張看護費用計48,000元，減少勞動能力損失
    計806,902元及精神慰撫金1,000,000元，是否有理由？即上
    訴人乙○○得請求之賠償金額為何？
  (四)上訴人甲○○主張因本件交通事故亦受有傷害，請求精神慰
    撫金300,000元，並主張抵銷，有無理由？
五、本院得心證之理由
  (一)關於本件車禍事故之肇事責任：
  1.前揭不爭執事項，業據上訴人乙○○提出新樓醫院診斷證明
    書1紙、台南市立醫院診斷證明書1紙、新樓醫院醫療費用收
    據2紙（見原審卷第23、25頁）、本院96年度交上易字第219
    號刑事判決書1份等件為證，並經本院依職權調取上開刑事
    過失傷害案件相關卷宗核閱無訛，是此部分之事實自堪認為
    真實。
  2.本件由上訴人甲○○係撞擊上訴人乙○○後繼續往東前進約
    2.4公尺，停止於距離交岔路口西邊約3.6公尺處，且上訴人
    乙○○倒地後所留血跡係在距離交岔路口西邊約6公尺處，
    故由上訴人乙○○倒地處及上訴人甲○○機車停放之位置判
    斷，可認撞擊地點應係在離交岔路口約6公尺處，即約為西
    向東方向分向限制線之終端，亦即上訴人乙○○應係在分向
    限制線上遭上訴人甲○○撞傷，是本件事故發生時，上訴人
    甲○○尚無跨越分向限制線逆向行駛之行為，此除有卷附之
    道路交通事故現場圖1紙及現場照片6張可稽外，亦經本院96
    年度交上易字第219號刑事過失傷害確定判決所確認。又依
    道路交通安全規則第93條第1項第2款、第94條第3項規定，
    行經無號誌之交岔路口，應減速慢行，作隨時停車之準備；
    駕駛人應注意車前狀況，並隨時採取必要之安全措施。上訴
    人甲○○於前揭時地騎乘機車，本應隨時注意車前狀況，且
    依當時情形，客觀上又無不能注意之情事，竟疏未注意行經
    無號誌交岔路口，應減速慢行及車前狀況，致生本件交通事
    故，其有過失至明。復按行人穿越道路，在劃有分向限制線
    ，不得穿越馬路，修正前道路交通安全規則第134條第2款亦
    有明文，而95年7月1日修正施行之道路交通安全規則第134
    條第3款，亦同此規定。上訴人乙○○徒步穿越道路時，亦
    疏未注意及此，貿然欲由分向限制線（雙黃線）穿越道路，
    是上訴人乙○○本身亦有違前開規定之注意義務，即上訴人
    乙○○就本件交通事故之發生亦與有過失。再上訴人甲○○
    因疏未注意車前狀況之過失，致使上訴人乙○○受有「頭部
    外傷併蜘蛛膜下腔出血、硬腦膜下腔出血」等傷害，是上訴
    人甲○○之過失行為與上訴人乙○○之傷害結果間，顯有相
    當因果關係，上訴人甲○○自應負侵權行為損害賠償責任甚
    明。
  3.又本件車禍事故雖經送請台灣省台南區車輛行車事故鑑定委
    員會鑑定，經該會函覆表示：「乙○○徒步行走，穿越道路
    未注意左右來車，為肇事主因。甲○○駕駛重機車，行經無
    號誌岔路口，未減速慢行，未注意車前狀況，為肇事次因」
    等語，有台灣省台南區車輛行車事故鑑定委員會93年9月9日
    南鑑字第0935901218號函暨所附鑑定意見書在卷足憑（見台
    南縣警察局麻豆分局警卷第17至19頁），該鑑定意見嗣經覆
    議後固認：「甲○○駕駛重機車，行經無號誌交岔路口，未
    減速慢行注意車前狀況，且偏左行駛閃避不當，為肇事主因
    。行人乙○○穿越道路，未充分注意左右來車，為肇事次因
    。」等語，亦有台灣省車輛行車事故覆議鑑定委員會94 年4
    月7日府覆議字第0940100124號鑑定函1份附卷可按（見94年
    度偵字第1205號卷第10、11頁）。然上開覆議鑑定關於上訴
    人乙○○部分，將其違反禁止穿越分向限制線，誤認係違反
    未設有行人穿越道亦非禁止穿越之路段穿越道路時，應注意
    左右有無來車，始可小心迅速穿越之規定，且上訴人甲○○
    亦無偏左行駛即逆向行駛之過失，則其所認定之肇事主、次
    因依據之過失情節，容有違誤，故該份鑑定意見應認不具參
    考價值，此並經本院上開96年度交上易字第219號刑事過失
    傷害確定判決所採認，是應以台灣省台南區車輛行車事故鑑
    定委員會之鑑定較為可採。而本院審酌系爭交通事故之發生
    ，係因上訴人甲○○行經無號誌交岔路口未減速慢行，及疏
    未注意車前狀況之過失，且因上訴人乙○○疏於注意在劃有
    分向限制線，不得穿越馬路，及未注意左右來車之過失所致
    ，且上訴人乙○○之過失為肇事主因，故可認本件事故上訴
    人甲○○之過失比例為百分之40，上訴人乙○○之過失比例
    為百分之60，較為妥適。
  (二)上訴人乙○○所受有之「右側肢體無力」、「中度失語症」
    、「失智症」及「嗅覺完全喪失」等傷害，是否與上訴人甲
    ○○之過失傷害行為間具有因果關係部分：
  1.經查，台南市立醫院93年6月30日之診斷證明書雖記載：「
    病名：頭部外傷。醫師囑言：病患因中樞神經系統損傷，留
    有右側肢體無力，中度失語症情形」，惟經原審法院函詢上
    訴人乙○○因本件車禍之最初就診醫院即新樓醫院，該院則
    函覆稱：「住院中時並未有肢體乏力或失語之情形，因其後
    未在門診追蹤，是否有慢性出血，不得而知。」等語，有財
    團法人台灣基督長老教會新樓醫院96年7月20日新樓歷字第0
    960512號函1份附卷可按（見原審卷第79頁），原審法院復
    於96年7月26日函詢上訴人乙○○最後就診之奇美醫院柳營
    分院，嗣經該院回函稱：「‥‥至於病患不曾主述有癲癇、
    手腳無力或失語症問題，並沒有深入檢查或給予此方面的治
    療」等語，有奇美醫院柳營分院96年8月16日（九六）奇院
    柳醫字第5457號函暨所附病情摘要各1紙在卷可參（見原審
    卷第112、113頁）。準此，上訴人乙○○於本件事故發生後
    ，在最初就診醫院即新樓醫院住院治療時，並未有所謂「右
    側肢體無力」或「中度失語症」等情事，且上訴人乙○○於
    最後就診醫院即奇美醫院柳營分院治療時，亦不曾主述因本
    件事故而留有「右側肢體無力」或「中度失語症」等病況。
    又依新樓醫院93年8月13日診斷證明書醫師醫囑欄所載：「
    於93年3月24日至本院急診，同日住院，93年4月12日出院，
    共住加護病房2日，一般病房18日，93年4月30日至93年6月
    29日共門診5次」等語，亦有上開診斷證明書1紙在卷可按（
    見台灣台南地方法院檢察署94年度核交字第1068號卷第4頁
    ），是上訴人乙○○在新樓醫院最後一次門診時間係93年6
    月29日，則上訴人乙○○於93年6月29日在新樓醫院門診時
    ，尚未有所稱「右側肢體無力」或「中度失語症」等症狀，
    然於翌日即93年6月30日在台南市立醫院診斷，即有上開病
    症，如此不免有違常理。且果如上訴人乙○○所稱，確因本
    件車禍致生「右側肢體無力」或「中度失語症」等傷害，何
    以於94年、95年間上訴人乙○○前往奇美醫院柳營分院就診
    時，未就前開疾病請求一併治療？況上訴人乙○○若患有失
    智症，何以於新樓醫院及奇美醫院柳營分院住院、就診時，
    該院醫生均未發現上訴人乙○○罹有此具有明顯症狀之病情
    ，且未對其施予治療？再參以上訴人乙○○於本件事故發生
    後，曾於93年5月10日、同年7月24日及同年10月18日先後作
    過3次警詢筆錄，上訴人乙○○當時之表達能力均良好，並
    未有失智或失語等情，是堪認上訴人乙○○並未因本件事故
    而受有「右側肢體無力」或「中度失語症」等傷害。
  2.又復觀之奇美醫院柳營分院96年7月10日診斷證明書，其上
    固記載：「器質性腦徵候群（慢性）。病人因車禍外傷造成
    器質性徵候群，目前診斷為失智症中度，不宜開車」等語，
    有該院診斷證明書可按（見原審卷第75頁）。惟查，上訴人
    乙○○於93年4月因外傷造成腦部出血和蜘蛛膜下出血，在
    新樓醫院治療，依病人及家屬主訴此外傷為車禍所造成。之
    後上訴人乙○○即因為記憶力減退和尿失禁等症狀於94年11
    月和95年5月至奇美醫院柳營分院就診做失智評估，而根據
    失智評估表（COR）之分級標準，上訴人乙○○目前處於中
    度（COR＝2），其並因已有數次迷路的記錄，而經奇美醫院
    柳營分院判斷「不適合開車，應該也不適合當司機」等語，
    有前揭奇美醫院柳營分院96年8月16日（九六）奇院柳醫字
    第5457號函暨所附病情摘要在卷可參，又觀之奇美醫院柳營
    分院94年12月13日診斷證明書係記載「診斷：器質性老人精
    神病態」，亦有奇美醫院柳營分院94年12月13日診斷證明書
    在卷可考（見台灣台南地方法院檢察署94年度核交字第1068
    號卷第29頁）。足見上訴人乙○○係於94年11月間，始患有
    記憶力減退及尿失禁等症狀，而經診斷有「失智症」，距本
    件交通事故發生時即93年3月間，已經過約1年8個月期間，
    且縱認上訴人乙○○確受有上開傷害，惟其係於95年3月6日
    始提起本件刑事附帶民事訴訟，距車禍事故發生已近2年，
    亦難認上訴人乙○○所受前開傷害係上訴人甲○○之過失傷
    害行為所致，亦即兩者間應不具因果關係，是上訴人乙○○
    主張因本件事故亦受有「中度失智症」之傷害云云，尚屬無
    據。
  3.上訴人乙○○於93年3月24日因本件車禍被送往新樓醫院急
    診，病名為「頭部外傷併蜘蛛膜下腔出血、硬腦膜下腔出血
    ，癲癇發作，嗅覺喪失」，有新樓醫院93年8月13日診斷證
    明書1紙可按（見第1068號偵查卷第4頁），復於94年11月25
    日至台中榮民總醫院耳鼻喉科門診，接受酚基乙基乙醇嗅覺
    閥值試驗，檢查結果為陰性反應，認定嗅覺完全喪失，亦有
    該院94年11月25日診斷證明書1紙附卷可稽（見上開第1068
    號偵查卷第28頁），嗣於本院就過失傷害刑事案件審理時，
    經上訴人甲○○同意再請台中榮民總醫院加以鑑定，其結果
    為：「乙○○君經嗅覺閥值檢定檢查，其嗅覺已達完全喪失
    ，依所附新樓醫院麻豆分院病歷影本應與車禍所受之傷害有
    關係」等語，有台中榮民總醫院96年5月23日中榮醫企字第0
    960006901號函及所附鑑定書在卷可稽（見本院96年度交上
    易字第219號卷第53、54頁），經核台中榮民總醫院就上訴
    人乙○○嗅覺是否完全喪失之鑑定，係以嗅覺閥值檢定予以
    檢查，且上訴人乙○○於93年3月24日因本件車禍於新樓醫
    院急診後住院治療，該院即已診斷出上訴人乙○○有頭部外
    傷併蜘蛛膜下腔出血、硬腦膜下腔出血、嗅覺喪失等症狀，
    故上訴人甲○○雖抗辯台中榮民總醫院之鑑定未經以科學方
    法鑑定，新樓醫院當初未作耳鼻喉科之診斷，台中榮總根據
    新樓醫院之病歷作鑑定，其結論當然不正確云云，並非可採
    。至台北榮民總醫院於原審法院95年度交易字第35號案件囑
    託鑑定時，雖經函覆「由於患者未接受顱內手術，且其所附
    病例無耳鼻喉門診及嗅覺檢查資料，無法評估其嗅覺情況‥
    ‥」等語，嗣後並再囑託國立台灣大學醫學院附設醫院就本
    件上訴人乙○○之嗅覺是否已達完全喪失予以鑑定，而該院
    覆稱略謂，該院目前尚未能提供嗅覺測試之客觀檢查方法（
    如嗅覺腦磁圖、功能性核磁共振或正子掃描等），無法提供
    確切之鑑定結果，故不能受託鑑定等語，亦有該院95年7月
    18日校附醫秘字第0950207576號函在卷可參，然此乃個別醫
    院所作之評估意見，雖有部分醫院無法對上訴人乙○○之上
    開病情為鑑定，但尚難據此認他院所為之鑑定不具參考價值
    或缺乏科學依據。據上，上訴人乙○○主張因本件交通事故
    致受有「嗅覺完全喪失」之重傷害等語，應堪採信。
  (三)關於上訴人乙○○得請求賠償之金額：
  1.按因故意或過失不法侵害他人之權利者負損害賠償責任；不
    法侵害他人之身體或健康者，對於被害人因此喪失或減少勞
    動能力或增加生活上之需要時，應負損害賠償責任。不法侵
    害他人之身體、健康、名譽、自由、信用、隱私、貞操，或
    不法侵害其他人格法益而情節重大者，被害人雖非財產上之
    損害，亦得請求賠償相當之金額，民法第184條第1項前段、
    第193條第1項、第195條第1項分別定有明文。又侵權行為之
    成立必以行為人主觀上具有故意、過失，客觀上有不法行為
    ，該不法行為侵害他人之權利或利益，且不法行為與他人所
    受損害間具有因果關係始足當之。上訴人甲○○於上揭時地
    ，因疏未注意行經無號誌交岔路口，應減速慢行，及疏於注
    意車前狀況等過失，致生本件交通事故，造成上訴人乙○○
    受有「頭部外傷併蜘蛛膜下腔出血、硬腦膜下腔出血」等傷
    害，並致受有「嗅覺完全喪失」之重傷害，且上訴人甲○○
    之過失行為與上訴人乙○○身體受傷結果間具有相當因果關
    係，則上訴人甲○○已構成侵權行為無訛，自應負侵權行為
    損害賠償責任，上訴人乙○○並得依上開規定請求其賠償損
    害。
  2.上訴人乙○○固請求給付醫療費、看護費、減少勞動能力損
    失及精神慰撫金等賠償，惟查：
    (1)醫療費用部分：
      上訴人乙○○主張其因上開傷害支出醫療費用計26,720元
      ，業據上訴人乙○○提出新樓醫院醫療費用收據2紙為證
      ，且為上訴人甲○○所不爭執，是此部分費用應堪認定。
    (2)看護費用部分：
    按因身體或健康受不法侵害，需人長期看護，就將來應支
      付之看護費，係屬增加生活上需要之費用，加害人即應予
      以賠償（最高法院88年度台上字第1771號判決意旨參照）
      ；至於被害人因受傷需人看護，而由親屬看護時，雖無現
      實看護之支付，亦應認被害人受有相當看護費之損害，得
      向加害人請求賠償。蓋因親屬照顧被害人之起居，固係出
      於親情，但親屬看護所付出之勞力，並非不能評價為金錢
      ，只因兩者身分關係密切而免除支付義務，此種親屬基於
      身分關係之恩惠，自不能加惠於加害人，故應衡量及比照
      僱用職業護士看護情形，認被害人受有相當看護費之損害
      ，得向加害人請求賠償（最高法院89年度台上字第1749號
      判決意旨參照）。
    上訴人乙○○於93年3月24日至新樓醫院急診，同日住院
      ，同年4月12日出院，共住加護病房2日，一般病房18日，
      並因頭部外傷併蜘蛛膜下腔出血及硬腦膜下腔出血併有癲
      癇發作，住院期間確有須專人24小時照顧等情，有前開新
      樓醫院93年8月13日診斷證明書及財團法人台灣基督長老
      教會新樓醫院96年7月20日新樓歷字第0960512號函各1紙
      附卷可按，是足認上訴人乙○○於前開住院期間，確需有
      看護照顧，以為日常生活協助之必要。上訴人甲○○辯稱
      ，就上訴人乙○○之傷勢，應無由專人加以看護之必要，
      且並無家屬對上訴人乙○○為看護之事實云云，尚屬無據
      。又上訴人乙○○自93年3月24日起至93年4月12日止，在
      新樓醫院住院治療期間，有2日住於加護病房，因加護病
      房僅限於某特定時段開放予家屬探視，其餘時間均由護士
      照護，是於加護病房2日期間並無24小時需專人看護之必
      要，故此部分看護費應予扣除，且看護費用以每小時100
      元計算，固有上訴人乙○○提出之台南市住院病患家事服
      務職業工會函可佐，然衡諸市場常情，如全日24小時看護
      ，其費用通常均有折扣，本院參酌一般國民經濟水平及一
      般市場行情，認看護費用以每日2,000元為適當，是上訴
      人乙○○主張自93年3月24日起至93年4月12日止計20日，
      因傷勢嚴重住院期間需專人看護，由上訴人乙○○之家屬
      代為照顧起居，以每日24小時，每小時100元計算，上訴
      人甲○○應給付看護費用計48,000元等語，於住院18日及
      看護費用每日2,000元範圍內，足堪採信，超出2,000元之
      部分，則為無理由。則上訴人乙○○得請求看護費用之損
      失部分為36,000元【計算式為：2,000×18＝36,000】，
      逾此部分之請求，則屬無據。
    (3)減少勞動能力損失部分：
    按當事人主張有利於己之事實者，就其事實有舉證之責任
      ，民事訴訟法第277條前段定有明文。民事訴訟如係由原
      告主張權利者，應先由原告負舉證之責，若原告先不能舉
      證，以證實自己主張之事實為真實，則被告就其抗辯事實
      ，即令不能舉證，或其所舉證據尚有疵累，亦應駁回原告
      之訴，有最高法院17年上字第917號判例可資參照。本件
      上訴人乙○○雖主張其本賴開計程車維生，因本件事故受
      有中樞神經系統損傷，留有右側肢體無力、中度失語症及
      嗅覺喪失等傷害，應屬勞工保險殘廢給付標準表第41項障
      害項目「咀嚼、嚥下或言語之機能遺存顯著障害者」之第
      7殘廢等級，依各殘廢等級喪失或減少勞動能力比率表，
      為喪失勞動能力69.21％，應得請求減少勞動能力損失計8
      06,902元等語。惟查，上訴人乙○○所提出之職業大客車
      駕駛執照，僅能證明上訴人乙○○確有「資格」為職業小
      客車駕駛人，但尚無法據此推認上訴人乙○○於本件事故
      前確係從事計程車業務；復縱認國眾國際租賃有限公司之
      證明書屬實，然依該證明書之記載，僅得證明車牌號碼II
      －3531號營業用租賃小客車之實質所有人為上訴人乙○○
      ，亦無法據以認定上訴人乙○○係以開計程車為業。至上
      訴人乙○○提出之「勞工保險退保申報表」，上訴人乙○
      ○雖確有加入台南縣汽車駕駛員職業工會，惟加入工會者
      並非全屬從事該等行業，亦可能係為取得勞保或減免健保
      費用而加入工會，是亦難據此認上訴人乙○○係以駕駛小
      客車為職業。此外，上訴人乙○○亦無法舉證說明事故前
      確從事計程車駕駛等業務，是上訴人甲○○雖亦未能舉證
      證明上訴人乙○○之主張為不實，然上訴人乙○○既未能
      對有利於己之主張為合理說明，揆諸前揭裁判意旨，即難
      認上訴人乙○○係以駕駛為業。
    按被害人因身體健康被侵害而喪失勞動能力所受之損害，
      其金額應就被害人受侵害前之身體健康狀態、教育程度、
      專門技能、社會經驗等方面酌定之，不能以一時一地之工
      作收入為準，且民法第193條第1項所謂減少勞動能力，乃
      指職業上工作能力一部之滅失而言，故審核被害人減少勞
      動能力之程度時，自應斟酌被害人之職業、智能、年齡、
      身體或健康狀態等各種因素綜合判斷之，有最高法院63年
      度台上字第1394號判例及85年度台上字第2140號判決意旨
      可供參照。上訴人乙○○雖主張其以從事駕駛為業，且因
      喪失嗅覺功能等傷害而減少其勞動能力，然嗅覺喪失尚不
      影響於汽車駕駛之業務，而上訴人乙○○復未提出有為「
      嗅覺」相關行業（如廚師等）或專門技能之相關事證，是
      上訴人乙○○固因本件事故而受有「嗅覺完全喪失」之重
      傷害，惟斟酌其教育程度、專門技能、社會經驗等，上訴
      人乙○○並無因此影響或減少其工作能力，尚難據此請求
      上訴人甲○○賠償減少勞動能力之損失。故上訴人乙○○
      主張上訴人甲○○應賠償其所受減少勞動能力之損害計80
      6,902元，即屬無據，此部分請求為無理由。
    (4)精神慰撫金部分：
      按慰撫金數額之認定，除依被害人所受身體上及精神上痛
      苦程度，及所造成之影響二者予以衡量外，尚須斟酌雙方
      之身分資力與加害之程度及各種情形，予以核定。本件上
      訴人乙○○因上訴人甲○○之過失行為受有「頭部外傷併
      蜘蛛膜下腔出血、硬腦膜下腔出血」等傷害，並致受有「
      嗅覺完全喪失」之重傷害，是上訴人乙○○精神上自受有
      極大之痛苦，其依據民法第195條之規定請求上訴人甲○
      ○賠償其非財產上之損害，即屬有據。又上訴人乙○○為
      國小畢業，名下有房屋及土地計7筆、汽車1部；上訴人甲
      ○○為大學畢業，未婚，每月收入約20,000元，95年度薪
      資所得計152,968元，名下無不動產等情，業經兩造陳明
      ，且有稅務電子閘門財產所得調件明細表在卷可憑。本院
      審酌前開兩造之身分、地位、經濟狀況、上訴人甲○○之
      加害程度非大、上訴人乙○○所受傷勢嚴重，並因「嗅覺
      完全喪失」影響日常生活甚鉅、心理及生理上所受之痛苦
      折磨等一切情狀，認上訴人乙○○請求精神慰撫金之數額
      以600,000元為適當，逾此數額之請求，難認合理，不應
      准許。
    (5)再損害之發生或擴大，被害人與有過失者，法院得減輕賠
      償金額，或免除之；民法第217條第1項定有明文。本件上
      訴人甲○○對於肇事原因固有上述之過失，然上訴人乙○
      ○就本件交通事故亦與有過失，上訴人甲○○之過失比例
      為百分之40，上訴人乙○○之過失比例為百分之60，已如
      前述，是上訴人乙○○請求醫療費用、看護費用及精神慰
      撫金之金額，即應依其過失比例予以酌減。另依強制汽車
      責任保險法第32條規定，保險人依強制汽車責任保險法規
      定給付之保險金，視為加害人或被保險人損害賠償金額之
      一部分；加害人或被保險人受賠償請求時，得扣除之。上
      訴人乙○○因本件交通事故已受領強制汽車責任保險金63
      ,000元之事實，為兩造所不爭，是依前揭規定，上訴人乙
      ○○受領之上開保險金應視為加害人損害賠償金額之一部
      分而予以扣除。故上訴人乙○○就上開部分得請求賠償金
      額為202,088元【計算式為：（26,720＋36,000＋600,000
      ）×0.4－63,000＝202,088】，逾此部分之請求，則屬無
      據。
  (四)上訴人甲○○得否主張抵銷部分：
    又按「二人互負債務，而其給付種類相同，並均屆清償期者
    ，各得以其債務，與他方之債務，互為抵銷」，民法第334
    條第1項前段定有明文。上訴人甲○○主張因本件車禍亦受
    有「左眉3公分撕裂傷」之傷害，上訴人乙○○依民法第184
    條、第195條第1項之規定，應賠償上訴人甲○○精神慰撫金
    300,000元，並以此金額與上訴人乙○○請求之金額抵銷等
    語，且提出上訴人甲○○之診斷證明書1紙為憑（見台南縣
    警察局麻豆分局警卷第21頁）。本院審酌前述兩造之身分、
    地位、經濟狀況、上訴人乙○○之加害程度、上訴人甲○○
    所受傷勢輕微等一切情狀，認上訴人甲○○所受傷害尚屬輕
    微且亦有過失，是請求精神慰撫金之數額以6,000元為適當
    ，逾此數額之請求，尚難准許。而依上訴人乙○○之過失比
    例百分之60計算，是上訴人甲○○得主張抵銷之數額為3,60
    0元【計算式為：6,000×0.6＝3,600】，則於扣除上開抵銷
    金額後，上訴人乙○○尚得請求上訴人甲○○賠償之金額為
    198,488元【計算式為：202,088－3,600＝198,488】。上訴
    人乙○○以國立台灣大學附設醫院於另案對於器質性腦症候
    群否與車禍致生頭部外傷有因果關係有表示專業見解，請求
    本院就本案予以函詢，惟個案情況不同，所表示有無因果關
    係不具共通性，無函查之必要，應予敘明。
六、綜上所述，上訴人乙○○依侵權行為之法律關係，請求上訴
    人甲○○給付198,488元，及自刑事附帶民事起訴狀繕本送
    達之翌日即95年3月21日起至清償日止，按週年利率百分之5
    計算之利息範圍內，為有理由，應予准許；逾此範圍之請求
    ，為無理由，應予駁回，其假執行之聲請亦失所附麗，而應
    併予駁回。原審就上開應准許部分，為上訴人乙○○勝訴之
    判決，並依職權為准、免假執行之宣告，且就兩造上訴人之
    請求不應准許部分，為敗訴之判決，並駁回上訴人乙○○假
    執行之聲請，經核於法並無不合。兩造上訴人分就其敗訴部
    分上訴，求予廢棄改判，均為無理由，應予駁回。
七、本件事證已臻明確，兩造其餘主張、陳述及所提之證據，經
    審酌後認於本院之心證及判決結果已無影響，均無庸再予一
    一論述，併予敘明。
八、據上論結，本件兩造上訴均為無理由，依民事訴訟法第449
    條第1項、第78條，判決如主文。
中    華    民    國    97    年    1     月    22    日
                      民事第四庭  審判長法  官  王惠一
                                        法  官  王浦傑
                                        法  官  蘇重信
上為正本係照原本作成。
上訴人乙○○如對本判決上訴，須於判決送達後20日內向本院提
出上訴狀，未表明上訴理由者，應於上訴後20日內，向本院提出
理由書（須附繕本）。依法須繳納裁判費並應委任律師為訴訟代
理人，始得上訴。
上訴人甲○○不得上訴。
中    華    民    國    97    年    1     月    22    日
                                        書記官  黃文生
【附記】
民事訴訟法第466條之1：
(1)對於第二審判決上訴，上訴人應委任律師為訴訟代理人。但上
  訴人或其法定代理人具有律師資格者，不在此限。
(2)上訴人之配偶、三親等內之血親、二親等內之姻親，或上訴人
  為法人、中央或地方機關時，其所屬專任人員具有律師資格並
  經法院認為適當者，亦得為第三審訴訟代理人。
民事訴訟法第466條之2：
  上訴人無資力委任訴訟代理人者，得依訴訟救助之規定，聲請
  第三審法院為之選任律師為其訴訟代理人。


司法院資訊處製作；財團法人民間司法改革基金會備份。
